【裁判字號】    95,簡上,95
【裁判日期】    950524
【裁判案由】    詐欺
【裁判全文】
臺灣臺南地方法院刑事判決              95年度簡上字第95號
上  訴  人  丙○○
即  被  告
                    （現另案於臺灣高雄第二監獄執行中）
上列上訴人因詐欺案件，不服本院95年度簡字第256號，中華民
國95年1月25日第一審簡易判決（聲請簡易判決處刑案號：94年
度偵字第11124號）提起上訴，本院管轄第二審之合議庭判決如
下：
    主  文
上訴駁回。
    事  實
一、丙○○前因偽造文書案件，分別經本院及最高法院以91年度
    易緝字第52號、91年台上字第6435號判處有期徒刑四月及一
    年確定，並經臺灣高等法院臺南分院以93年度聲字第285號
    裁定應執行有期徒刑一年三月確定，甫於民國94年1月9日執
    行完畢。詎其仍不知悔改，因翻閱中華日報刊登之廣告得知
    可以租借銀行帳戶予他人以獲利，明知租借他人帳戶之人，
    可能藉此作為詐騙或恐嚇取財之工具，以使其等犯罪不易為
    警查緝，竟仍基於幫助他人詐欺取財之不確定故意，先於94
    年6月27日，在臺南市○○○街6號新南郵局以印鑑遺失為由
    申請更換印鑑後（帳戶局號：0000000、帳號：0000000，以
    下簡稱系爭帳戶，起訴書誤載為當日申請開戶），即於同年
    7月1、2日左右（7月2日上午11時之前），將上開帳戶之存
    簿、印章、提款卡等物，以不詳代價，出租予一姓名年籍不
    詳之成年男子（以下簡稱「不詳男子」），並告知提款卡密
    碼。嗣後該「不詳男子」及其同夥，共同意圖為自己不法之
    所有，基於詐欺取財之犯意聯絡，於94年7月2日上午11時許
    ，以電話聯絡乙○佯稱其兒子因擔任保證人，如不清償欠債
    新臺幣（下同）200,000元，就要將其兒子剁手剁腳等語，
    乙○不疑有他，陷於錯誤，隨即將20,000元匯入系爭帳戶內
    ，旋經「不詳男子」及其同夥中之某成員，以提款卡提領得
    逞。嗣乙○見其兒子返家方知受騙，經報警後循線查知上情
    。
二、案經臺南市警察局第四分局報請臺灣臺南地方法院檢察署檢
    察官偵查起訴。
    理  由
壹、證據能力部分：
    證人乙○於警詢時所為之供述，既經被告表示同意採為證據
    ，本院審酌該等供述證據作成時之情況，亦認為適於作為證
    據，依刑事訴訟法第159條之5第1項之規定，應認為具有證
    據能力。
貳、實體部分：
一、訊據被告丙○○固不爭執先於94年6月27日前往上開郵局申
    請更換印鑑後，旋於同年7月初某日出借予上述「不詳男子
    」，及被害人乙○於同年7月2日遭電話詐財後電匯20,000元
    至系爭帳戶等事實。惟矢口否認有何幫助詐欺之意思，辯稱
    ：伊於94年7月間，因欲找工作而自報紙發現刊登代辦信用
    卡、現金卡之廣告，經以廣告上之電話與「不詳男子」連絡
    後，該「不詳男子」告稱其因欠稅惟恐帳戶內存款遭政府查
    封，要求伊出借系爭帳戶以供其經商存放資金使用，並聲稱
    日後如有賺錢將提供紅利，伊因系爭帳戶並無存款，故而放
    心出借予該「不詳男子」，伊不知該「不詳男子」將持以詐
    騙他人，伊亦屬遭「不詳男子」詐欺之被害人云云。經查：
  (一)被告於94年6月27日前往郵局申請更換系爭帳戶之印鑑後，
    旋於同年7月間出借予「不詳男子」，及被害人乙○於同年7
    月2日遭電話詐財後電匯20,000元至系爭帳戶等情，業據被
    告供承在卷，並經證人乙○於警詢中指訴歷歷，復有郵政國
    內匯款單執據、系爭帳戶申請開戶及變更帳戶資料、變更印
    鑑資料、郵政存簿儲金儲戶申請變更帳戶事項申請書、查詢
    帳戶最近交易資料及台北市政府警察局大同分局受理刑事案
    件報案三聯單各一份附卷可參，此部分事實本無疑義。
  (二)被告於警詢中先供稱：「因我看報紙有人要租存摺、印章、
    提款卡，所以我都交給該不知名的男子．．．我看到中華日
    報刊登租帳號，存簿、印章、提款卡所以我就打電話聯絡，
    將我的帳號資料出租予該不知名男子」等語（見警卷第4頁
    ）。嗣於本院審理時，又翻異前詞改稱：「我是看到報紙打
    電話給他，他是刊登代辦現金卡、信用卡的．．．他本來是
    要幫我辦卡，後來他說不用麻煩了，存摺借他用，他會給我
    紅利，他還說他因為欠政府錢，所以他不能把錢放在銀行，
    會被查封．．．我看報紙是為了找工作」等語（見本院審判
    筆錄第6-8頁）。其二度供述交付系爭帳戶予「不詳男子」
    之過程與原由均不相符（「不詳男子」究係刊登洽租帳戶廣
    告或代辦信用卡廣告等情節），已難遽信，而應進而研求其
    前後供述之可信度。
  (三)衡諸常情，金融機構存摺帳戶之使用，關係申用人之信用、
    財產狀況，乃至於是否涉及犯罪，若非有一定之對價或相當
    之信任基礎，應無交付他人使用之理。況且，如經約定對價
    而交付存摺帳戶者，亦必於收取對價或先行約明對價之支付
    方法後，始有出借之可能。故被告於本院審理時供稱：伊與
    「不詳男子」係首次見面即行交付系爭帳戶之存摺、印章與
    提款卡；有無約定存摺如何返還伊不記得；當時並未約定如
    何分紅利云云（見本院審判筆錄第7頁），均與前述經驗法
    則完全相悖，核無可資採信之理。參以系爭帳戶被告自90年
    4月13日開戶之後，自91年至94年6月之前，僅於91年12月23
    日存入再提出2,000元各一次，此外即無存提款紀錄而閒置
    多年，有查詢帳戶最近交易資料在卷可查。被告突然於94年
    6月27日申請變更印鑑，繼之於數日後（同年7月2日上午11
    時之前）交付「不詳男子」，顯見「突然變更印鑑」之目的
    ，即為轉讓他人使用系爭帳戶。應認被告於警詢時所供，伊
    係自報紙分類廣告得悉「不詳男子」租借帳戶後將系爭帳戶
    出租予該男子乙節為可信。
  (四)按金融帳戶為個人理財之工具，申請開設金融帳戶並無任何
    特殊之限制，一般民眾皆能輕易申請開設，並無任何特別資
    格條件之限制，且得同時在不同金融機構申請多數存款帳戶
    使用，乃眾所周知之事實，依一般人之社會生活經驗，倘非
    為犯罪等不法目的或為掩飾自己真實身分，依常情並無捨棄
    自己申設帳戶而迂迴向他人洽租、收購帳戶使用之理，且近
    來透過報紙消費貸款廣告或佯稱中獎之詐欺取財犯罪層出不
    窮，該等犯罪，多數均係利用人頭帳戶作為匯、提款使用，
    迭經媒體廣為披載，被告係具有相當智識之成年人，應可知
    悉社會上常有利用人頭帳戶從事詐欺取財之犯罪情事，本案
    被告竟將其所有之金融帳戶資料，出售提供予「不詳男子」
    以為詐欺取財罪之匯款帳戶，可見被告對於出售上揭金融帳
    戶資料，可能被用來作為犯詐欺取財罪之非法用途上，應有
    所預見，且不違背其本意，惟其竟仍出售其所有上開金融帳
    戶資料予不法犯罪集團成員即「不詳男子」使用，堪認該不
    法犯罪集團成員利用被告提供之上開金融帳戶資料，作為實
    施詐欺取財犯罪使用，實為被告所容認及允許，則被告具有
    幫助他人犯詐欺取財之不確定故意，應可認定。本件事證已
    臻明確，被告犯行洵堪認定，應依法論科。
二、又按刑法上之幫助犯，係對於犯罪與正犯有共同之認識，而
    以幫助之意思，對於正犯資以助力，而未參與實施犯罪之行
    為者而言（最高法院88年度台上字第1270號判決意旨參照）
    。如未參與實施犯罪構成要件之行為，且係出於幫助之意思
    提供助力，即屬幫助犯。查被告基於幫助詐欺取財之不確定
    故意，將上揭金融帳戶資料出售予「不詳男子」使用，嗣該
    「不詳男子」與其他詐騙集團成員共同實施詐術，致使被害
    人乙○陷於錯誤，而匯款至被告所提供之系爭帳戶，再由該
    不法犯罪集團成員提領得逞，因被告僅係單純提供帳戶供人
    使用之行為，並不等同於向被害人施以欺罔之詐術行為，且
    亦無證據證明被告有參與詐欺犯行之構成要件行為，自應論
    以幫助犯。是核被告所為，係犯刑法第339條第1項、第30條
    第1項之幫助詐欺取財罪，並依刑法第30條第2項之規定，按
    正犯之刑減輕之。又被告前因偽造文書等案件，經本院及最
    高法院分別判處有期徒刑四月及一年，並經臺灣高等法院裁
    定應執行有期徒刑一年三月確定，甫於94年1月9日縮刑期滿
    執行完畢乙節，有臺灣臺南地方法院檢察署刑案資料查註紀
    錄表及臺灣高等法院被告全國前案紀錄表各一份在卷可按，
    其於有期徒刑執行完畢後五年內，再犯本件有期徒刑以上之
    罪，為累犯，應依刑法第47條規定，加重其刑，並先加後減
    。
三、原審認被告之犯行明確，而適用刑法第339條第1項、第30條
    、第47條、第41條第1項前段，罰金罰鍰提高標準條例第1條
    前段、第2條之規定，並審酌被告素行不良、智識程度、犯
    罪手段、因貪圖小利而觸法，然所為幫助犯行助長不法詐欺
    犯罪之氣焰，為害忠厚之社會大眾及金融經濟，並增加查緝
    詐欺犯罪之困難，對於社會治安所生損害非輕，且未與被害
    人達成和解賠償損害，幫助詐欺所得之金額非鉅及犯罪後於
    警詢坦承犯行等一切情狀，量處有期徒刑五月，並諭知易科
    罰金之折算標準。認事用法俱無不合，量刑亦稱妥適，被告
    上訴意旨否認犯罪，為無理由，應予駁回。
據上論斷，應依刑事訴訟法第455條之1第1項、第3項、第368條
，判決如主文。
本案經檢察官甲○○到庭執行職務
中    華    民    國    95    年    5     月    24    日
                  刑事第四庭  審判長法  官  宋明中
                                    法  官  朱中和
                                    法  官  陳欽賢
以上正本證明與原本無異。
本件不得上訴。
                                    書記官  陳麗雅
中    華    民    國    95    年    5     月    24    日


司法院資訊處製作；財團法人民間司法改革基金會備份。
